【裁判字號】    97,抗,456
【裁判日期】    970731
【裁判案由】    假處分
【裁判全文】
臺灣高等法院民事裁定                   97年度抗字第456號
抗  告  人  華碩電腦股份有限公司
法定代理人  甲○○
抗  告  人  華電聯網股份有限公司
法定代理人  乙○○
共      同
代  理  人  柏有為律師
            藍弘仁律師
上列抗告人因與相對人鴻海精密工業股份有限公司間假處分事件
，對於中華民國97年2月19日台灣板橋地方法院96年度裁全字第
6773號所為裁定提起抗告，本院裁定如下：
    主  文
抗告駁回。
抗告訴訟費用由抗告人負擔。
    理  由
一、本件抗告人之聲請及抗告意旨略以：
  (一)相對人於民國96年因資格標等因素未取得第三人中華電信
      股份有限公司台灣北區電信分公司（下稱中華電信公司）
      多媒體視訊機上盒暨伺服器設備採購標案，嗣竟以抗告人
      等製造提供之MOD-20 5機上盒產品內含之軟體侵害其「網
      頁測覽器與中華電信中介程式/Javascript整合介面」、
      瀏覽器User Agent、MOD2O1機上盒之「內部設定選單頁面
      」及MOD204機上盒之「電子節目選單頁面」為由，對抗告
      人等不斷提出無理之主張與威脅，置抗告人等於重大損害
      及急迫危險之處境。
  (二)相對人於96年8月8日委請律師寄發存證信函予抗告人等及
      中華電信公司，主張略以：「本公司（即相對人）為宏碁
      公司、中華系統整合公司…代工設計之MOD機上盒，該產
      品中之電腦程式碼係由本公司所研發、設計，本公司對該
      軟體享有著作財產權…由華電聯網設計、華碩電腦代工製
      造，並銷售予中華電信之MOD205機上盒產品，其中有關『
      內部設定頁面』等多處電腦程式碼，嚴重抄襲本公司所有
      之前開電腦程式碼。」；並於同年月10日對抗告人等及中
      華電信公司向台灣士林地方法院（下稱士林地院）聲請定
      暫時狀態處分，請求禁止抗告人等設計、生產及銷售機上
      盒，並請求禁止中華電信公司出租抗告人提供之機上盒及
      相關服務，及要求中華電信公司應收回已出租之機上盒。
      經各大傳播媒體爭相報導抗告人等機上盒疑涉侵權遭相對
      人提告之新聞，除造成抗告人等繼續履行合約之困擾外，
      更嚴重影響抗告人商譽。迺於士林地院審理程序中，相對
      人持續透過各種管道，包括寄發律師函給予中華電信公司
      壓力，並撤回對中華電信公司之定暫時狀態處分聲請之兩
      面手段，試圖影響中華電信公司停止下單予抗告人華電聯
      網股份有限公司（下稱華電公司），重新招標，亦經媒體
      多方報導，相對人前開行為顯已影響抗告人公司客戶之採
      購意願。
  (三)且按「逾期違約金…，每逾一日按契約規定交貨批次償金
      (含稅)千分之一計算，其累積上限應不逾契約價金總額百
      分之二十」、「售方…於契約規定履約期限日後二星期以
      上尚未交貨，…，購方得隨時終止或解除契約，售方所繳
      之履約保證金 (含其孳息)部分或全部，不予發還。」、
      「投標廠商或得標廠商有下列情事之一者，得自通知日起
      處以停權一年之處分，不得參加中華電信採購案之投標或
      作為決標對象或分包廠商:...9. 因可歸責於廠商之事由
      ，致延誤履約期限，情節重大者。10.因可歸責於廠商之
      事由，致解除或終止契約者。」中華電信「擴充高畫質多
      媒體視訊機上盒暨伺服器購案投標須知一般條款」第15條
      「罰則」第l、4、5項分別定有明文，相對人向士林地院
      聲請對抗告人為定暫時狀態之假處分，雖經士林地院裁定
      駁回，但相對人已提起抗告，苟抗告法院裁准，抗告人將
      無法出貨，依前開一般條款關於罰則之規定，抗告人將立
      即蒙受鉅大之商業利益損害，媒體勢必再大幅報導，對於
      商譽之損害難以估計。
  (四)依最高法院法院89年度台抗字第243號判決闡明，可知是
      否有定暫時狀態之必要，當依利益衡量之原則，就債權人
      因未假處分致本案判決勝訴時所生損害與債務人因假處分
      所生損害衡量比較以為決定。如給予假處分，因並非禁止
      相對人製造、銷售其產品，相對人不因此而受有任何損害
      ，對照前述抗告人等將因未有本件假處分之判准受有重大
      損害，依據前開利益衡量原則，本件確有定暫時狀態處分
      之必要。
  (五)為此聲請為定暫時狀態之假處分: １、抗告人華電公司願
      以現金或等值之合作金庫商業銀行南汐止分行無記名可轉
      讓定期存單為相對人供擔保後，相對人應容忍抗告人繼續
      為自己或第三人設計、銷售中華電信公司96年3月30日「
      擴充高畫質多媒體視訊機上盒暨伺服器設備」標案、同年
      6 月14日「中華電信96年度擴充高畫質多媒體視訊機上盒
      暨伺服器設備」及97年1月22日「中華電信97年度擴充高
      畫質多媒體視訊機上盒暨伺服器設備」標案之機上盒或型
      號為MOD-205之機上盒，並以任何方式利用該機上盒內含
      之所有著作，相對人不得為任何妨礙、干擾或阻上之行為
      。２、抗告人華碩電腦股份有限公司（下稱華碩公司）願
      以現金或等值之上海儲蓄銀行無記名可轉讓定期存單為相
      對人供擔保後，相對人應容忍抗告人繼續製造、銷售中華
      電信分公司96年3月30日「擴充高畫質多媒體視訊機上盒
      暨伺服器設備」標案、同年6月14日「中華電信96年度擴
      充高畫質多媒體視訊機上盒暨伺服器設備」及97年1月22
      日「中華電信97年度擴充高畫質多媒體視訊機上盒暨伺服
      器設備」標案之機上盒或型號為MOD-205之機上盒，並以
      任何方式利用該機上盒內含之所有著作，相對人不得為任
      何妨礙、干擾或阻止之行為。
二、按於本案訴訟能確定爭執之法律關係，為防止發生重大之損
    害或避免急迫之危險或有其他相類之情形而有必要時，得聲
    請為定暫時狀態之處分，民事訴訟法第538條第1項、第2項
    定有明文。又債權人聲請定暫時狀態之處分，依同法第538
    條之4準用同法第533條、第526條規定，應就其請求及假處
    分之原因加以釋明，且兩者缺一不可。而所謂「爭執之法律
    關係，有定暫時狀態之必要者」，係指因避免重大損害或其
    他情事，有就爭執之法律關係，定暫時狀態之必要而言。是
    定暫時狀態假處分之聲請人，除應釋明與債務人間有爭執之
    法律關係外，尚應提出有何防止發生重大之損害或避免急迫
    之危險或有其他相類之情形而有必要定暫時狀態處分之原因
    並釋明之。債權人就爭執之法律關係，聲請為定暫時狀態之
    處分，不論係單純不作為處分，或容忍不作為處分，法院為
    裁定時，對於當事人雙方因准否處分所受利益及可能發生之
    損害，應依利益權衡原則予以審酌而為准駁。若法院認供擔
    保仍不足補釋明之欠缺，非不得駁回其定暫時狀態假處分之
    聲請。
三、經查：
  (一)依抗告人所提出之相對人96年8月8日存證信函，其上記載
      「本公司 (即相對人)為宏碁公司、中華系統整合公司…
      代工設計之MOD機上盒，該產品中之電腦程式碼係由本公
      司所研發、設計，本公司對該軟體享有著作財產權…由華
      電聯網設計、華碩電腦代工製造，並銷售予中華電信之
      MOD205機上盒產品，其中有關『內部設定頁面』等多處電
      腦程式碼，嚴重抄襲本公司所有之前開電腦程式碼。」等
      語（見本院卷頁19-24）。由此堪認，抗告人就其主張兩
      造間有爭執之法律關係即「抗告人所生產銷售之MOD2O5機
      上盒之「內部設定頁面」等電腦軟體程式碼是否侵害相對
      人之著作權存有爭執」，已提出證據加以釋明。
  (二)至抗告人聲請本件假處分，就有定暫時狀態之原因即有何
      防止重大損害、避免急迫危險或其他類似之必要情形，則
      係主張「相對人已另案聲請定暫時狀態處分，請求禁止抗
      告人等設計、生產及銷售機上盒，並請求禁止中華電信北
      區分公司出租並回收抗告人提供之機上盒等，且經由各大
      傳播媒體爭相報導，造成抗告人繼續履行合約之困擾，影
      響抗告人商譽及客戶之採購意願」等語，並提出相對人假
      處分聲請狀、民事準備書狀、抗告狀、律師函及新聞報導
      資料、中華電信公司之投標須知、士林地院裁定等以為釋
      明之方法。惟查：
    １、依抗告人所提出之相對人假處分聲請狀、民事準備書狀
        、致中華電信之律師函及蘋果網誌、中央社、東森新聞
        、經濟日報等網路下載報導資料（見本院頁25-45）。
        僅堪認相對人就兩造間上開爭執之法律關係，依循法律
        途徑另案對抗告人及中華電信公司聲請定暫時狀態假處
        分，嗣於函詢確認中華電信公司是否知情系爭軟體程式
        碼內容後，撤回對中華電信公司部分之假處分聲請，且
        經各報章媒體報導兩造有關著作權爭執乙事。尚難據此
        遽認相對人有何恁意妨害、干擾及阻礙抗告人設計、產
        銷之行為。況相對人既已於96年10月初撤回禁止中華電
        信北區分公司出租並應收回抗告人提供之機上盒等之假
        處分聲請，抗告人復未舉出其他證據以資釋明其有無法
        繼續銷售機上盒予中華電信公司或中華電信公司有停止
        下單之情事，即難認其所指因此有繼續履行合約之困擾
        及商譽受損致影響客戶採購意願云云為可採。
    ２、至抗告人另提出中華電信公司之「96年度擴充高畫質多
        媒體視訊機上盒暨伺服器購案投標須知一般條款」（見
        本院卷頁46-48），其中第15條罰則固有遲延交貨之違
        約規定，惟抗告人另未釋明其迄今有何因相對人行為致
        無法如期交貨履約之急迫危險。況抗告人華碩電腦股份
        有限公司自陳於97年1月22日取得中華電信公司「97年
        度擴充高畫質多媒體視訊機上盒暨伺服器設備」標案，
        由此益徵其指稱因相對人上開行為致商譽受損而影響客
        戶採購意願云云，不足採信。參以相對人另案聲請之假
        處分，業經士林地院裁定駁回，相對人不服提起抗告，
        亦經本院於97年6月18日裁定駁回其抗告，此有抗告人
        提出之士林地院96年度裁全字第3181號裁定、相對人抗
        告狀附卷可稽（見本院卷頁49-63），並經本院調閱97
        年度抗字第401號卷宗查核無訛。準此，依抗告人所提
        上開釋明方法，尚難認抗告人有何無法繼續設計、產銷
        系爭機上盒之重大損害或急迫危險。
  (三)綜上所述，本件抗告人聲請定暫時狀態之假處分，依其所
      提出釋明之證據方法，固堪認其與相對人間有爭執之法律
      關係，惟難認有何防止發生重大之損害或避免急迫之危險
      或其他相類之情形而有必要定暫時狀態處分之原因。本院
      審酌兩造就核發定暫時狀態處分所受之利害衡量，認抗告
      人並無急迫之危險或重大之損害或其他類此之情形，供擔
      保仍不足補其就保全必要性釋明之欠缺，應予駁回其定暫
      時狀態假處分之聲請。原法院裁定駁回抗告人之聲請，於
      法並無違誤。抗告意旨指摘原裁定不當，求予廢棄改判，
      為無理由，應予駁回。
四、據上論結，本件抗告為無理由，爰裁定如主文。
中    華    民    國    97    年    7     月    31    日
                    民事第十四庭
                        審判長法  官  張  蘭
                              法  官  黃麟倫
                              法  官  鄭純惠
正本係照原本作成。
本裁定除以適用法規顯有錯誤為理由，並經本院許可外，不得再
抗告。如提起再抗告，應於收受後10日內委任律師為訴訟代理人
向本院提出再抗告狀。並繳納再抗告費新台幣１千元。
中    華    民    國    97    年    8     月    4     日
                              書記官  劉麗芬


司法院資訊處製作；財團法人民間司法改革基金會備份。
